【裁判字號】    91,自,409
【裁判日期】    920123
【裁判案由】    誣告
【裁判全文】
臺灣臺北地方法院刑事判決                          九十一年度自字第四九號
    自  訴  人  乙○○
           （原名符績親）
    被      告  甲○○   男  .
右列被告因誣告案件，經自訴人提起自訴，本院判決如左：
    主  文
本件免訴。
    理  由
一、自訴意旨略以：自訴人乙○○於民國八十三年六月二十二日接獲臺灣省菸酒公賣
    局八三公人字第二四七一七號懲戒令，明載自訴人「該員不聽長官命令及指揮，
    情節較重」，但自訴人無不聽長官命令及指揮之事實，經查臺灣省菸酒公賣局與
    臺北菸廠為自訴人服務機關上級機關，均無長官指派自訴人之命令指揮文件登記
    存檔，欲以上開命令懲戒自訴人，顯係出於誣告，關於被告甲○○涉誣告事實為
    ，被告甲○○於八十三年間任職臺北菸廠廠長，為自訴人服務機關之長官，但在
    臺北菸廠無被告指派給自訴人之命令及指揮，而在臺北菸廠亦無前開命令之登記
    文件存檔，被告曾承認參與懲戒令之製作，並口頭辯稱曾給自訴人指派，但臺北
    菸廠及被告均無法提出指派文件，以資證明，因認被告涉犯刑法之誣告罪嫌云云
    。
二、按案件曾經判決確定者，應諭知免訴之判決，刑事訴訟法第三百零二條第一款定
    有明文。又訴訟上所謂一事不再理之原則，關於實質上一罪或裁判上一罪，亦均
    有其適用，最高法院六十年台非字第七七號著有判例可資參照。
三、訊之自訴人，陳稱：「八十三年臺北菸廠頒布對我的懲戒令，我認為甲○○廠長
    及臺灣省菸酒公賣局局長丙○○誣告我，當時我在本院提起自訴告他（按指被告
    甲○○）偽造文書」等語。經查，自訴人前於八十七年三月九日提出臺灣省菸酒
    公賣局八十三年六月二十二日八三公人字第二四七一七號令函（該令以自訴人「
    不聽長官命令及指揮情節較重」為由處罰自訴人申誡二次），以「告他們下的人
    事命令不依實所為，所以告他們偽造文書。」等語，認被告觸犯刑法第二百十三
    條登載不實罪，向本院提起自訴，本院以八十七年自字第二０八號受理，並於八
    十七年四月十日判決被告無罪，嗣經自訴人上訴後又經臺灣高等法院以八十七年
    上訴字第二０一七號駁回上訴確定，有臺灣高等法院被告全國前案紀錄表、本院
    判決書附卷可按。而本件自訴人對前開確定判決之同一事實變更應適用之法條
    （即誣告罪），再於九十一年六月十日對被告提起本件自訴，有卷附自訴狀及收
    狀戳記可稽，則本件自訴顯係對曾經判決確定之事實，再行起訴，依照首揭說明
    及論述，本件爰不經言詞辯論，逕為免訴判決。
四、據上論斷，應依刑事訴訟法第三百四十三條、第三百零二條第一款、第三百零七
    條判決如主文。
中    華    民    國      九十二     年      一      月      二十三     日
                                      臺灣臺北地方法院刑事第九庭
                                          法  官  王  綽  光
右正本證明與原本無異。
如不服本判決，應於判決送達後十日內，向本院提出上訴狀。
                                          書記官  潘  惠  梅
中    華    民    國      九十二     年      一      月      二十四     日


司法院資訊處製作；財團法人民間司法改革基金會備份。
